【裁判字號】    99,訴,3174
【裁判日期】    991208
【裁判案由】    毒品危害防制條例
【裁判全文】
臺灣板橋地方法院刑事判決              99年度訴字第3174號
公  訴  人  臺灣板橋地方法院檢察署檢察官
被      告  林淑華
上列被告因違反毒品危害防制條例案件，經檢察官提起公訴（99
年度毒偵字第5644、6022號），被告於準備程序進行中先就被訴
事實為有罪之陳述，經告知簡式審判程序之旨，並聽取當事人之
意見後，本院合議庭裁定由受命法官獨任進行簡式審判程序，茲
判決如下：
    主  文
林淑華施用第一級毒品，處有期徒刑捌月；扣案之第一級毒品海
洛因壹包（驗餘淨重零點貳玖柒零公克）沒收銷燬，扣案之包裝
袋壹只沒收之。又施用第一級毒品，處有期徒刑捌月；扣案之第
一級毒品海洛因壹包（驗餘淨重零點參柒陸零公克）沒收銷燬，
扣案之包裝袋壹只、未開封之注射針筒貳支沒收之。應執行有期
徒刑壹年貳月；扣案之第一級毒品海洛因貳包（驗餘淨重分別為
零點貳玖柒零公克、零點參柒陸零公克）沒收銷燬，扣案之包裝
袋貳只、未開封之注射針筒貳支沒收之。
    事  實
一、林淑華前於民國89年間，因施用毒品案件，經臺灣臺北地方
    法院以89年度毒聲字第2036號刑事裁定送觀察、勒戒後，認
    無繼續施用毒品之傾向，於89年8 月30日執行完畢釋放出勒
    戒處所，並經臺灣臺北地方法院檢察署檢察官以89年度毒偵
    字第2592號不起訴處分確定；嗣於90年間，復因施用毒品案
    件，經本院以90年度毒聲字第3745號刑事裁定送觀察、勒戒
    ，認有繼續施用毒品傾向，再經同院以91年度毒聲字第1507
    號刑事裁定令入戒治處所執行強制戒治，迄92年1 月23日因
    接續徒刑執行出所；上開施用毒品犯行，另經起訴後為本院
    以91年度訴字第1149號判決，判處有期徒刑7 月確定，嗣於
    92年12月29日縮刑期滿執行完畢（於本案不構成累犯）。詎
    林淑華猶不知悔改，基於施用第一級毒品海洛因之犯意，分
    別於：(一)於99年7 月8 日上午9 時許，在臺北縣板橋市○○
    路○段285 巷1 號4 樓住處，以針筒注射之方式，施用第一
    級毒品海洛因1 次；嗣於同日15時40分許，在臺北縣三重市
    ○○○路運動公園女廁前因行跡可疑為警攔查，經其同意搜
    索後，當場扣得其所有並用餘持有之第一級毒品海洛因1 包
    （驗餘淨重0.2970公克）。經警採集其尿液檢體送鑑驗結果
    ，呈現嗎啡類之陽性反應，而查悉上情。(二)另於99年7 月25
    日23時許，在臺北縣板橋市○○路○段285巷1 號4 樓住處
    ，以針筒注射之方式，施用第一級毒品海洛因1 次；嗣於同
    年月26日16時35分許，在臺北縣板橋市○○路、陽明街口因
    行跡可疑為警攔查，經其同意搜索後，當場扣得其所有並用
    餘持有之第一級毒品海洛因1 包（驗餘淨重0.3760公克）及
    預備供其施用毒品海洛因之未開封注射針筒2 支。經警採集
    其尿液檢體送鑑驗結果，亦呈現嗎啡類之陽性反應，而查悉
    上情。
二、案經臺北市政府警察局中正第一分局及臺北市政府警察局萬
    華分局報請臺灣板橋地方法院檢察署檢察官偵查起訴，再經
    本院裁定進行簡式審判程序。
    理  由
一、按本件被告林淑華所犯為死刑、無期徒刑、最輕本刑為3 年
    以上有期徒刑以外之罪，其於準備程序進行中先就被訴事實
    為有罪之陳述，經告知簡式審判程序之旨，並聽取公訴人、
    被告之意見後，本院合議庭認宜由受命法官獨任進行簡式審
    判程序，爰依刑事訴訟法第273 條之1 第1 項規定，裁定進
    行簡式審判程序，合先敘明。
二、經查：
  (一)上揭犯罪事實，業據被告林淑華於本院準備程序中及審理時
    坦承不諱，且其於99年7 月9 日16時30分許，在臺北縣政府
    警察局中正第一分局警詢時配合警方所採集之尿液檢體，經
    送請台灣尖端先進生技醫藥股份有限公司酵素免疫分析法（
    EIA ）初驗，再以氣相層析質譜儀（GC/MS ）確認檢驗，呈
    嗎啡類、可待因類陽性反應，有該公司99年7 月30日所出具
    濫用藥物檢驗報告1 紙在卷可稽〔見99年度毒偵字第5644號
    偵查卷第48頁〕；且被告為警查獲之際，確有扣得第一級毒
    品海洛因1 包（驗餘淨重0.2970公克），亦有臺北市政府警
    察局中正第一分局扣押筆錄、扣押物品目錄表各1 份、查獲
    現場暨扣案物照片3 幀及交通部民用航空局航空醫務中心99
    年7 月21日航藥鑑字第0994707 號毒品鑑定書1 份在卷可稽
    〔同上卷第10至18、50頁〕。又其於99年7 月26日，在臺北
    縣政府警察局萬華分局警詢時配合警方所採集之尿液檢體，
    經送請台灣尖端先進生技醫藥股份有限公司酵素免疫分析法
    （EIA ）初驗，再以氣相層析質譜儀（GC/MS ）確認檢驗，
    呈嗎啡類、可待因類陽性反應，有該公司99年8 月4 日所出
    具濫用藥物檢驗報告1 紙在卷可稽〔見99年度毒偵字第6022
    號偵查卷第47頁〕；且被告為警查獲之際，確有扣得第一級
    毒品海洛因1 包（驗餘淨重0.3760公克）、未開封之注射針
    筒2 支，亦有臺北市政府警察局萬華分局扣押筆錄、扣押物
    品目錄表各1 份、查獲現場暨扣案物照片1 幀及交通部民用
    航空局航空醫務中心99年8 月5 日航藥鑑字第0994983 號毒
    品鑑定書1 份在卷可稽〔見同上卷第8 至13、51頁〕，堪信
    被告上開自白確與事實相符。
  (二)毒品危害防制條例於92年7 月9 日修正公布，自93年1 月9
    日起生效施行，其中第20條、第23條將施用毒品之刑事處遇
    程序，區分為「初犯」及「5 年內再犯」、「5 年後再犯」
    ，依其立法理由之說明：「初犯」，經觀察、勒戒或強制戒
    治後，應為不起訴處分或不付審理之裁定；經觀察、勒戒或
    強制戒治執行完畢釋放後，「5 年內再犯」者，因其再犯率
    甚高，原實施之觀察、勒戒及強制戒治既已無法收其實效，
    爰依法追訴或裁定交付審理，至於經觀察、勒戒或強制戒治
    執行完畢釋放後，「5 年後再犯」者，前所實施之觀察、勒
    戒或強制戒治已足以遮斷其施用毒品之毒癮，為期自新及協
    助其斷除毒癮，仍適用「初犯」規定，先經觀察、勒戒或強
    制戒治之程序；從而依修正後之規定，僅限於「初犯」及「
    5 年後再犯」2 種情形，始應先經觀察、勒戒或強制戒治程
    序，倘被告於5 年內已再犯施用毒品案件，經依法追訴處罰
    ，縱其第3 次（或第3 次以上）涉犯施用毒品案件之時間，
    在其初犯經觀察、勒戒或強制戒治執行完畢釋放5 年以後，
    仍不合於「5 年後再犯」之規定，且因已於「5 年內再犯」
    ，顯見其再犯率甚高，原實施觀察、勒戒或強制戒治，無法
    收其實效，即應依該條例第10條處罰，有最高法院95年5 月
    9 日95年度第7 次刑事庭會議決定意旨可資參照。本件被告
    前於89年間，因施用毒品案件，經臺灣臺北地方法院以89年
    度毒聲字第2036號刑事裁定送觀察、勒戒後，認無繼續施用
    毒品之傾向，於89年8 月30日執行完畢釋放出勒戒處所，並
    經臺灣臺北地方法院檢察署檢察官以89年度毒偵字第2592號
    不起訴處分確定；嗣於上開觀察勒戒完畢後5 年內，復因施
    用毒品案件，經本院以90年度毒聲字第3745號刑事裁定送觀
    察、勒戒，認有繼續施用毒品傾向，再經同院以91年度毒聲
    字第1507號刑事裁定令入戒治處所執行強制戒治，迄92年1
    月23日因接續徒刑執行出所，其刑案部分，並經檢察官提起
    公訴，由本院以91年訴字第1149號刑事判決處有期徒刑7 月
    確定，有臺灣高等法院被告前案紀錄表在卷足憑，足見被告
    於其首次觀察、勒戒執行完畢釋放後5 年內，再犯施用毒品
    罪而分別經觀察勒戒、強制戒治暨法院判處罪刑確定，符合
    「5 年內再犯」之情形，自應依毒品危害防制條例第10條規
    定處罰。綜上所述，本案事證已臻明確，被告犯行洵堪認。
三、查海洛因屬毒品危害防制條例第2 條第2 項第1 款所定之第
    一級毒品，被告持以施用，核其所為，係犯毒品危害防制條
    例第10條第1 項之施用第一級毒品罪；其持有第一級毒品海
    洛因之低度行為，均應為其施用之高度行為所吸收，不另論
    罪；至其所犯上開2 罪間，犯意各別，行為互殊，應分論併
    罰。爰審酌被告前經觀察勒戒、強制戒治及刑執行完畢後，
    猶另萌施用毒品犯意，再犯本罪，顯見其戒除毒癮之意志薄
    弱，且未衷心悛悔，漠視法令之禁制，恣意濫用毒品，其行
    可訾，惟尚知坦承犯行，兼衡其施用毒品之種類、期間、次
    數、動機、目的、手段等一切情狀，分別量處如主文所示之
    刑，並定其應執行之刑，以資懲儆。
四、扣案之白色粉末2 袋（驗餘淨重分別為0.2970、0.3760公克
    ），為本案查獲之毒品，已如上述，爰依毒品危害防制條例
    第18條第1 項前段規定，不問屬於犯人與否，宣告沒收銷燬
    之（鑑驗時取樣用罄之海洛因毋庸再為沒收銷燬之諭知）。
    又扣案盛裝上開毒品海洛因之包裝袋2 只，係被告所有供其
    犯上開施用第一級毒品罪所用之物，另未開封之注射針筒2
    支，為被告所有預備供其施用第一級毒品所用之物，爰依刑
    法第38條第1 項第2 款之規定宣告沒收。
據上論斷，應依刑事訴訟法第273 條之1 第1 項、第299 條第1
項前段，毒品危害防制條例第10條第1 項、第2 項、第23條第2
項、第18條第1 項前段，刑法第11條前段、第51條第5 款、第38
條第1 項第2 款，判決如主文。
本案經檢察官楊承翰到庭執行職務。
中    華    民    國    99    年    12    月    8     日
                  刑事第四庭  法  官  侯志融
上列正本證明與原本無異。
如不服本判決，應於判決送達後10日內敘明上訴理由，向本院提
出上訴狀 (應附繕本) ，上訴於臺灣高等法院。其未敘述上訴理
由者，應於上訴期間屆滿後20日內向本院補提理由書「切勿逕送
上級法院」。
                              書記官  田世杰
中    華    民    國    99    年    12    月    8     日
附錄本案論罪科刑法條全文：
毒品危害防制條例第10條
施用第一級毒品者，處 6 月以上 5 年以下有期徒刑。
施用第二級毒品者，處 3 年以下有期徒刑。

司法院資訊處製作；財團法人民間司法改革基金會備份。
